最高法院刑事判決　　　　　　一○○年度台上字第二九五九號
上　訴　人　台灣高等法院檢察署檢察官
上　訴　人
即　被　告　蕭國光
選任辯護人　許瑞榮律師
上列上訴人等因被告違反毒品危害防制條例案件，不服台灣高等
法院中華民國一００年三月十七日第二審判決（九十九年度上訴
字第二九九號，起訴案號：台灣士林地方法院檢察署九十八年度
偵字第一二七五七號），提起上訴，本院判決如下：
    主  文
原判決關於販賣第一級毒品予駱簡男及轉讓第一級毒品予張瓊方
部分撤銷，發回台灣高等法院。
其他上訴駁回。
    理  由  
一、撤銷（販賣第一級毒品予駱簡男及轉讓第一級毒品予張瓊方
    ）部分
本件原判決以公訴意旨略稱：上訴人即被告蕭國光意圖營利，於
原判決附表二編號一至四之時間、地點，四次將第一級毒品海洛
因販賣給駱簡男施用，於原判決附表二編號五所示時間、地點，
無償轉讓海洛因予張瓊方施用。因認被告涉犯毒品危害防制條例
第四條第一項販賣第一級毒品四罪及同條例第八條第一項轉讓第
一級毒品罪嫌云云。經審理結果，認不能證明被告犯罪，因而撤
銷第一審關於此部分之科刑判決，改判諭知被告無罪。固非無見
。
惟查：審理事實之法院對於被告有利及不利之證據，應一律注意
，並綜合調查所得之一切直接、間接證據，本於職權定其取捨，
依自由心證而為事實之判斷，且此項自由判斷職權之運用，應受
客觀存在之經驗法則與論理法則之支配，非可自由任意為之，倘
將各項證據予以割裂，分別單獨觀察判斷，即不合於論理法則。
(一)、關於販賣海洛因予駱簡男部分：卷查、被告多次自白無償
轉讓海洛因予駱簡男，或有拿海洛因給駱簡男，也有拿錢，祇是
沒有賺差價等語（見偵卷第十三、二十、一三０頁，一審卷第六
十九、七十、一三八、一四四、一四八、一五三、一五四頁），
並以書狀承認轉讓海洛因予駱簡男（見一審卷第七十三頁）。
、駱簡男證稱其多次至被告家中向被告購買海洛因等語（見偵卷
第二十四至二十七頁）。、被告與駱簡男以行動電話通聯之基
地台位置，於民國九十八年七月初、九十八年九月八日下午一時
許至二時許、九十八年九月十日上午七時許，均在台北市○○○
路○段一０五號或九十二號附近（見偵卷第一六０頁以下、二０
一、二０九頁）。、駱簡男之尿液經檢驗結果，呈嗎啡陽性反
應（見偵卷第二五一頁）。原判決對上揭等不利於被告之
證據，未為審酌，且未說明其理由，已有理由不備之違法。且上
揭事證倘若無誤，能否謂被告未販賣或轉讓海洛因予駱簡男？亦
饒堪研求。(二)、關於轉讓海洛因予張瓊方部分：依卷內資料，
、被告坦承於九十八年九月八日無償轉讓海洛因予其女友張瓊方
施用等語（見偵卷第十六至二十頁、第一三一頁），且於審判中
表示認罪（見一審卷第六十九、七十三、一三八頁）。、張瓊
方證述：「最近使用的這一次（八日），是我向被告拿的，是被
告無償提供給我的，之前我有委託被告代為購買海洛因一次，他
購買的對象我不知道，我只知道他是向桃園的朋友購買海洛因毒
品，那一次是以新台幣十六萬元購買一兩重的海洛因……」、「
被告僅於九十八年九月八日二十二時許，在我住處拿一小包重約
0.2 公克的海洛因給我」等語（見偵卷第三十八、三十九頁）。
、張瓊方之尿液經檢驗呈鴉片陽性反應（見偵卷第二五五頁）
。原判決就等不利於被告之證據俱未審酌而未說明其理由，
有理由不備之違失。又被告與張瓊方似未陳稱渠等有以行動電話
聯絡九十八年九月八日下午十時許之海洛因轉讓事宜（即原判決
附表二編號五之時地），從而該段時間被告與張瓊方無通聯紀錄
，即屬當然，原判決竟謂依被告與張瓊方之通聯紀錄顯示之基地
台位置，無法證明張瓊方之證言為真（見原判決第十四頁第十八
行以下），因而為被告有利之認定，即難謂合於論理法則。本件
實情如何，攸關被告此部分犯罪是否成立，仍待調查釐清，以期
適法。上訴意旨指摘原審關於販賣第一級毒品予駱簡男及轉讓第
一級毒品予張瓊方部分之判決不當，非無理由，應認關於販賣第
一級毒品予駱簡男及轉讓第一級毒品予張瓊方部分有撤銷發回更
審之原因。
二、駁回（販賣第一級毒品予陳強、周捥瑩）部分
按刑事訴訟法第三百七十七條規定，上訴於第三審法院，非以判
決違背法令為理由，不得為之。是提起第三審上訴，應以原判決
違背法令為理由，係屬法定要件。如果上訴理由書狀並未依據卷
內訴訟資料，具體指摘原判決不適用何種法則或如何適用不當，
或所指摘原判決違法情事，顯與法律規定得為第三審上訴理由之
違法情形，不相適合時，均應認其上訴為違背法律上之程式，予
以駁回。本件原判決綜合全部卷證資料，認被告有其事實欄所載
之犯行，已詳所憑之證據與認定之理由。就被告辯稱：伊給陳
強、周捥瑩之海洛因都是照原價收錢，沒有營利意圖，應該祇是
轉讓云云，認不足採信，於理由內予以指駁、說明甚詳。因而撤
銷第一審關於此部分之科刑判決，改判仍論處被告販賣第一級毒
品，累犯六罪刑（均處有期徒刑）。
上訴意旨略稱：原審勘驗陳強之警詢錄音帶，除偵查卷第三十一
頁第十三行部分沒有「我都是向他買毒品、海洛因吸食」之陳述
外，其餘大略與筆錄內容相符，可見陳強之警詢筆錄與錄音不符
，係警方以不正方法誘導其指認被告，有顯不可信之情況存在，
應無證據能力，原判決認有證據能力，尚非適法；周捥瑩仍有調
查必要，原審未依聲請傳喚到庭詰問，亦有違誤；扣案夾鍊袋比
一般裝海洛因之夾鍊袋大，係被告母親生活所用，原判決未說明
與販賣行為之關連性，也未說明被告有營利販賣毒品之意念遂行
性及確實性，若被告有交付海洛因予周捥瑩，重量應為每包 0.2
公克以上，始符常情，原判決認定為0.1 公克，尚非適法云云。
惟查：依刑事訴訟法之規定，警詢筆錄所載陳述與錄音內容不符
者，除有例外情形外，僅不符部分不得作為證據。依卷內資料，
陳強之警詢錄音經原審勘驗結果，祇有警詢筆錄記載「我都是向
他買毒品、海洛因吸食」一語與錄音內容不符，然陳強於警詢尚
明確證稱其多次向被告購買海洛因，通訊監察譯文係其向被告購
買海洛因之對話無誤等語，原判決因而說明陳強之警詢陳述如何
係出於自由意志，及何以具有較可信之特別狀況，且為證明犯罪
事實存否所必要，有證據能力之理由，自無違法。周捥瑩已於第
一審到庭作證明確，經被告及其選任辯護人詰問，有審判筆錄在
卷可稽，原審以事證已明，認無再予傳喚調查必要，亦無違法可
言。又原判決已詳加論被告販賣毒品係基於營利意圖所憑之證
據與理由，上訴意旨謂無說明，顯非依據卷內資料指摘。其餘上
訴意旨，就屬原審採證、認事職權之適法行使及原判決已說明事
項，徒憑己見，任意指摘為違法，且仍為單純事實之爭執，均非
適法之第三審上訴理由。應認關於販賣第一級毒品予陳強、周捥
瑩部分之上訴違背法律上之程式，予以駁回。
據上論結，應依刑事訴訟法第三百九十七條、第四百零一條、第
三百九十五條前段，判決如主文。
中    華    民    國  一○○  年    六    月    二    日
                      最高法院刑事第十一庭
                          審判長法官  賴  忠  星  
                                法官  呂  丹  玉  
                                法官  吳      燦  
                                法官  蔡  名  曜  
                                法官  葉  麗  霞  
本件正本證明與原本無異
                                      書  記  官  
中    華    民    國  一○○  年    六    月    八    日
                                                      ｖ